臺灣板橋地方法院民事判決　　　　　　　95年度勞訴字第84號
原　　　告　庚○○
　　　　　　子○○即甲○○之.
　　　　　　壬○○即甲○○之.
　　　　　　癸○○即甲○○之.
　　　　　　辛○○即甲○○之.
　　　　　　己○○
　　　　　　丙○○
　　　　　　丁○○
　　　　　　乙○○
共　　　同
訴訟代理人　劉師婷律師
被　　　告　協宜塑膠股份有限公司
法定代理人　戊○○
被　　　告　菱格科技股份有限公司
法定代理人　戊○○
共　　　同
訴訟代理人　張志剛律師
上列當事人間給付資遣費等事件，本院於中華民國96年4 月12日
言詞辯論終結，判決如下：
    主  文
被告協宜塑膠股份有限公司應給付原告庚○○新臺幣壹拾玖萬壹
仟柒佰肆拾貳元，及自民國九十五年六月十三日起至清償日止，
按年息百分之五計算之利息。
被告協宜塑膠股份有限公司應給付原告子○○、壬○○、癸○○
、辛○○新臺幣貳拾萬伍仟參佰參拾伍元，及自民國九十五年六
月十三日起至清償日止，按年息百分之五計算之利息。
被告協宜塑膠股份有限公司應給付原告己○○新臺幣貳拾柒萬肆
仟壹佰陸拾參元，及自民國九十五年六月十三日起至清償日止，
按年息百分之五計算之利息。
被告菱格科技股份有限公司應給付原告丙○○新臺幣壹拾參萬陸
仟肆佰玖拾元，及自民國九十五年六月十三日起至清償日止，按
年息百分之五計算之利息。
被告菱格科技股份有限公司應給付原告丁○○新臺幣壹拾貳萬零
參佰玖拾柒元，及自民國九十五年六月十三日起至清償日止，按
年息百分之五計算之利息。
被告菱格科技股份有限公司應給付原告乙○○新臺幣貳拾伍萬伍
仟肆佰零肆元，及自民國九十五年六月十三日起至清償日止，按
年息百分之五計算之利息。
原告其餘之訴駁回。
訴訟費用由被告負擔十分之九，餘由原告負擔。
本判決第一、三項於原告庚○○、己○○依序以新台幣陸萬肆仟
元、玖萬貳仟元為被告協宜塑膠股份有限公司供擔保後，得假執
行；但被告協宜塑膠股份有限公司如依序以新台幣壹拾玖萬壹仟
柒佰肆拾貳元、貳拾柒萬肆仟壹佰陸拾元為原告庚○○、己○○預供擔保後，得免為假執行。
本判決第二項於原告子○○、壬○○、癸○○、辛○○以新台幣
陸萬玖仟元為被告協宜塑膠股份有限公司供擔保後，得假執行；
但被告協宜塑膠股份有限公司如以新台幣貳拾萬伍仟佰拾伍
元為原告子○○、壬○○、癸○○、辛○○預供擔保後，得免為
假執行。
本判決第四、五、六項於原告丙○○、丁○○、乙○○依序以新
台幣肆萬陸仟元、肆萬元、捌萬陸仟元為被告菱格科技股份有限
公司供擔保後，得假執行；但被告菱格科技股份有限公司如依序
以新台幣壹拾萬陸仟肆佰玖拾元、壹拾貳萬零佰玖拾柒元、
貳拾伍萬伍仟肆佰零肆元為原告丙○○、丁○○、乙○○預供擔
保後，得免為假執行。
原告其餘假執行之聲請駁回。
    事實及理由
一、程序部分：
  (一)本件被告公司經合法通知，未於最後言詞辯論期日到場，核
    無民事訴訟法第386 條各款所列情形，爰依原告聲請，由其
    一造辯論而為判決。
  (二)原告甲○○起訴後於本院審理中死亡，經其繼承人即原告子
    ○○、壬○○、癸○○、辛○○具狀聲明承受訴訟，經核無
    不合，應予准許。
二、原告主張：
  (一)原告庚○○、甲○○、原告己○○及原告丙○○、原告丁○○、原告乙○○等6 人各於附表一所示之到職日期起至契約
    終止日止，分別任職於被告協宜塑膠股份有限公司（下稱協
    宜公司）、菱格科技股份有限公司（下稱菱格公司），均擔
    任組裝員工作。詎被告於民國95年4 月7 日，未經原告同意
    ，將原告均調動至被告協宜公司塑膠成型部。因組裝部與塑
    膠成型部之工作性質、工作時間完全不同，且有相當之危險
    性，被告等卻欲以相同之薪資使原告6 人從事塑膠成型部工
    作，被告所為已屬違反勞動契約或勞工法令，致有損害勞工
    權益之虞。原告6 人均不同意，遂分別於同年月11日、13日
    寄發存證信函，以勞動基準法（下稱勞基法）第14條第1 項
    第6 款事由，不經預告終止勞動契約，經被告於附表一所示
    時間收受。兩造間勞動契約已終止，原告爰依法請求被告給
    付資遣費、預告期間公司及特別休假未休之工資：
  (二)資遣費：原告依勞基法第14條第4 項、第17條及勞工退休金
    條例第11條規定，向被告請求資遣費：
    1.原告庚○○自87年9 月22日至95年4 月12日止任職被告協
      宜公司，平均工資為新臺幣（下同）26,557元（詳如附件
      所示），依勞基法第17條及勞工退休條例第11條規定，按
      適用勞退新制前、後之工作年資分別計算，勞退新制前之
      該段期間，被告協宜公司應給付原告庚○○相當於6.83個
      月平均工資之資遣費 (6 ＋10/12 ＝6.83) ；而原告庚○○適用勞工退休金條例之工作年資為9 個月又12天（94年
      7 月1 日至95年4 月12日），依勞工退休金條例第12條規
      定，被告協宜公司應發給原告庚○○相當於0.39個月平均
      工資之資遣費｛〔 (9 ＋12/30)/12 〕×0.5 ＝0.39｝，
      合計被告協宜公司應給付原告庚○○相當於7.22個月平均
      工資之資遣費，則原告庚○○得請求之資遣費為191,74 2
      元。
    2.甲○○（已死亡）自87年10月6 日至95年4 月12日止任職
      被告協宜公司，平均工資27,723元（詳如附件所示），按
      適用勞退新制前、後之工作年資分別計算，勞退新制前之
      該段期間，被告協宜公司應發給原告甲○○相當於6.75個
      月平均工資之資遣費（6 ＋9/12＝6.75）；而甲○○適用
      勞工退休金條例之工作年資為9 個月又12天（94年7 月1
      日至95年4 月12日），依勞工退休金條例第12條規定，被
      告協宜公司應發給原告甲○○相當於0.39個月平均工資之
      資遣費｛〔 (9 ＋12/30)/12 〕×0.5 ＝0.39｝，合計被
      告協宜公司應給付甲○○相當於7.14個月平均工資之資遣
      費，則甲○○之繼承人即原告子○○、癸○○、壬○○、
      辛○○得請求之資遣費應為197,942 元。
    3.原告己○○自86年10月20日至95年4 月14日止任職被告協
      宜公司，平均工資33,681元（詳如附件所示），按適用勞
      退新制前、後之工作年資分別計算，勞退新制前之該段期
      間，被告協宜公司應發給原告己○○相當於7.75個月平均
      工資之資遣費（7 ＋9/12＝7.75）；而原告己○○適用勞
      工退休金條例之工作年資為9 個月又14天（94年7 月1 日
      至95年4 月14日），依勞工退休金條例第12條規定，被告
      協宜公司應發給原告己○○相當於0.39個月平均工資之資
      遣費｛〔 (9 ＋14/30)/12 〕×0.5 ＝0.39｝，合計被告
      協宜公司應給付原告己○○相當於8.14個月平均工資之資
      遣費，故原告己○○得請求資遣費274,163 元。
    4.原告丙○○自88年4 月20日起95年4 月12日止任職被告菱
      格公司，平均工資20,453元（詳如附件所示），按適用勞
      退新制前、後之工作年資分別計算，勞退新制前之該段期
      間，被告菱格公司應發給原告丙○○相當於6.25個月平均
      工資之資遣費（6 ＋3/12＝6.25）；而原告丙○○適用勞
      工退休金條例之工作年資為9 個月又12天（94年7 月1 日
      至95年4 月12日），依勞工退休金條例第12條規定，被告
      菱格公司應發給原告丙○○相當於0.39個月平均工資之資
      遣費｛〔 (9 ＋12/30)/12 〕×0.5 ＝0.39｝，合計被告
      菱格公司應給付原告丙○○相當於6.64個月平均工資之資
      遣費，其得請求資遣費135,808 元。
    5.原告丁○○自89年6 月28日起至95年4 月12日止任職被告
      菱格公司，平均工資20,866元（詳如附件所示），按適用
      勞退新制前、後之工作年資分別計算，勞退新制前之該段
      期間，被告菱格公司應發給原告丁○○相當於5.08個月平
      均工資之資遣費 (5 ＋1/12＝5.08) ；而原告丁○○適用
      勞工退休金條例之工作年資為9 個月又12天 (94年7 月1
      日至95年4 月12日)， 依勞工退休金條例第12條規定，被
      告菱格公司應發給原告丁○○相當於0.39個月平均工資之
      資遣費｛〔 (9 ＋12/30)/12 〕×0.5 ＝0.39｝，合計被
      告菱格公司應給付原告丁○○相當於5.47個月平均工資之
      資遣費，其得請求資遣費114,137 元。
    6.原告乙○○自85年4 月26日起至95年4 月12日止任職被告
      菱格公司，平均工資25,868元（詳如附件所示），按適用
      勞退新制前、後之工作年資分別計算，勞退新制前之該段
      期間，被告菱格公司應發給原告乙○○相當於9.25個月平
      均工資之資遣費 (9 ＋3/12＝9.25) ；而原告乙○○適用
      勞工退休金條例之工作年資為9 個月又12天 (94年7 月1
      日至95年4 月12日)， 依勞工退休金條例第12條規定，被
      告菱格公司應發給原告乙○○相當於0.39個月平均工資之
      資遣費｛〔 (9 ＋12/30)/12 〕×0.5 ＝0.39｝，合計被
      告菱格公司應給付原告乙○○相當於9.64個月平均工資之
      資遣費，其得請求資遣費249,368 元。
  (三)預告期間工資：依勞基法第18條之反面解釋，原告等得向被
    告請求預告期間工資，預告期間工資以平均工資計算，原告
    等均工作達5 年以上，依勞基法第16條第1 項第3 款規定，
    被告協宜公司應給付原告庚○○、甲○○、原告己○○各1
    個月之預告期間工資分別為26,557元、27,723元、33,681
    元；被告菱格公司應給付原告丙○○、原告丁○○、原告乙○○各1 個月之預告期間工資分別為20,453元、20,866元、
    25,868元。
  (四)特別休假應休未休之工資：甲○○、原告丙○○、丁○○、
    乙○○之特別休假未休日數，分別為8 天、1 天、9 天、7
    天，依勞基法施行細則第24條第3 款規定，雇主應發給工資
    。甲○○尚有8 天特別休假未休，是被告協宜公司應給付甲○○之繼承人即原告子○○、癸○○、壬○○、辛○○7,39
    3 元（27723 ÷30×8 ＝7393）；原告丙○○尚有1 天特別
    休假未休，被告菱格公司應給付原告丙○○682 元（20453
    ÷30＝68 2）；原告丁○○尚有9 天特別休假未休，被告菱
    格公司應給付原告丁○○6,260 元（20866 ÷30×9 ＝6260
    ）；原告乙○○尚有7 天特別休假未休，被告菱格公司應給
    付原告乙○○6,036 元（25868 ÷30×7 ＝6036）。
  (五)綜上，被告協宜公司應給付原告庚○○218,299 元（191,74
    2+26,557=218,299）、應給付甲○○之繼承人即原告子○○
    、壬○○、癸○○、辛○○233,058 元（197,942+27,723+7
    ,3 93=233,058） 、應給付原告己○○307,844 元（274,16
    3+33,681=307,844）；被告菱格公司應給付原告丙○○156,
    943 元（135,808+20,453+682=156,943）、應給付原告丁○○141,263 元（114,137+20,866+6,260=141,263）、應給付
    原告乙○○281,272 元（249,368+25,868+6,036=281,272）
    等語。
  (六)聲明請求：
    1.被告協宜公司應給付原告庚○○218,299 元，及自起訴狀
      繕本送達翌日（即95年6 月13日）起至清償日止，按年息
      5%計算之利息。
    2.被告協宜公司應給付原告子○○、壬○○、癸○○、辛○○233,058 元，及自起訴狀繕本送達翌日（即95年6 月13
      日）起至清償日止，按年息5%計算之利息。
    3.被告協宜公司應給付原告己○○307,844 元，及自起訴狀
      繕本送達翌日（即95年6 月13日）起至清償日止，按年息
      5%計算之利息。
    4.被告菱格公司應給付原告丙○○156,943 元，及自起訴狀
      繕本送達翌日（即95年6 月13日）起至清償日止，按年息
      5%計算之利息。
    5.被告菱格公司應給付原告丁○○141,263 元，及自起訴狀
      繕本送達翌日（即95年6 月13日）起至清償日止，按年息
      5%計算之利息。
    6.被告菱格公司應給付原告乙○○281,272 元，及自起訴狀
      繕本送達翌日（即95年6 月13日）起至清償日止，按年息
      5%計算之利息。
    7.願供擔保請准宣告假執行。
三、被告則以：(一)被告欲將原告等自組裝部調至成型部，僅係在
    同一製造部門前後階段工作之微調而已，工作範圍亦未逾越
    原告等應徵從事塑膠射出製造作業員之工作，且是因應訂單
    結構改變，有調動部分人員之必要，被告遵循內政部函令之
    5 項原則辦理，無違反勞動契約。被告依例安排原告受教育
    訓練，尚未實際調動，僅係要求原告參加在職訓練，作為適
    度調整工作內容之準備，竟遭原告等無故連續曠職，被告不
    得已乃於95年4 月20日向原告等寄發存證信函終止勞動契約
    ，原告自不得請求資遣費等。(二)關於原告主張之平均工資部
    分，其中「伙食津貼」、「加班全勤」、「職能加給」項目
    ，其性質為恩惠性、勉勵性之給付，不應列入平均工資之計
    算等語，資為抗辯。並答辯聲明：駁回原告之訴；如受不利
    判決，願供擔保請准宣告免為假執行。
四、兩造不爭執事項：
  (一)原告庚○○、甲○○、原告己○○、原告丙○○、原告丁○○、原告乙○○等6 人各於如附表一所示之到職日期起至契
    約終止日止，分別任職於被告協宜公司、菱格公司，均擔任
    組裝作業員，工作內容係產品之組裝與包裝，工作時間為每
    日上午8 時起至下午17時止。並有公司員工請假申請卡、勞
    工保險卡附卷可稽。
  (二)被告協宜公司於95年4 月7 日，未經原告庚○○、甲○○、
    原告己○○之同意，將原告庚○○、甲○○、原告己○○調
    職至該公司之成型部；另被告菱格公司亦於同日，未經原告
    丙○○、原告丁○○、原告乙○○之同意，將原告丙○○、
    原告丁○○、原告乙○○調職至被告協宜公司之成型部。並
    有原告所寄發之存證信函6 份、協宜公司及菱格公司之調動
    公告影本1 件在卷足憑。
  (三)原告甲○○、丙○○、丁○○、乙○○之特別休假應休而未
    休日數，分別為8天、1天、9天、7天。
五、兩造爭執之事項：
  (一)原告以勞動基準法第14條第1 項第6 款「雇主違反勞動契約
    或勞工法令，致有損害勞工權益之虞」規定，終止勞動契約
　  是否合法？
  (二)被告以勞動基準法第12條第1 項第6 款「無正當理由繼續曠
    工3 日」之規定，終止勞動契約是否合法？
  (三)原告請求被告給付資遣費、預告期間工資及特別休假未休之
    工資，有無理由？如有，得請求之金額各為若干？
六、原告主張原告庚○○、甲○○（已死亡）、原告己○○、丙○○、丁○○、乙○○各於如附表一所示之到職日期起至契
    約終止日止，分別任職於被告協宜公司、菱格公司，均擔任
    組裝作業員，工作內容係產品之組裝與包裝，工作時間為每
    日上午8 時起至下午17時止。被告協宜公司於95 年4月7 日
    ，未經原告庚○○、甲○○、原告己○○之同意，發布調動
    公告（下稱系爭調動公告），將原告庚○○、甲○○、原告
    己○○調職至該公司之成型部；另被告菱格公司亦於同日，
    未經原告丙○○、丁○○、乙○○之同意，發布系爭調動公
    告，將原告丙○○、丁○○、乙○○調職至被告協宜公司之
    成型部之事實，為被告不爭執，並有原告所寄發之存證信函
    6 份、協宜公司及菱格公司之系爭調動公告影本1 件在卷足
    憑，堪信為真正。原告主張被告協宜公司塑膠成型部門之工
    作內容為操作機台，其工作時間為2 班制，需輪班，日班為
    上午7 時至下午4 時，夜班為晚上7 時至凌晨4 時，但經常
    需加班，24小時均需有人輪班，故實際上第1 班時間為上午
    7 時至晚上7 時，第2 班為晚上7 時至上午7 時等事實，亦
    有被告協宜公司求才資料、求才求職廣告在卷可稽，並為被
    告2 公司法定代理人本人當庭所自認（見本院95年度重勞調
    字第28號卷第104 、105 頁及本院卷第56、90頁），亦堪信
    為真實。
七、原告主張被告等所為之系爭調動，違反勞動契約等語，為被
    告否認。經查：
  (一)按「有左列情形之一者，勞工得不經預告終止契約：六雇主
    違反勞動契約或勞工法令，致有損害勞工權益之虞者。」，
    勞基法第14條第1 項第6 款定有明文。又工作場所及從事之
    工作有關事項，乃勞動契約應依勞動基準法有關規定約定之
    事項，該法施行細則第7 條第1 款規定甚明，故其變更亦應
    由勞資雙方自行商議決定之。資方如因業務需要而變動勞方
    之工作場所及工作有關事項時，除勞動契約已有約定，應從
    其約定外，資方應依誠信原則為之，否則，應得勞方之同意
    始得為之（最高法院77年台上第1868號判決意旨、86年台上
    字第2354號判決意旨參照）。
  (二)原告丙○○、原告丁○○、原告乙○○等3 人係任職於被告
    菱格公司，然被告菱格公司卻於95年4 月7 日，未經該等原
    告同意，將原告丙○○、丁○○、乙○○3 人調職至另一被
    告協宜公司之成型部等事實，為兩造不爭執，並有該等原告
    之勞工保險卡、系爭調動公告影本1 件在卷足憑。則被告菱
    格公司所為系爭調動原告丙○○、原告丁○○、原告乙○○
    等3 人之行為，顯然已變更勞動契約之當事人，而實係由被
    告菱格公司終止與原告丙○○、原告丁○○、原告乙○○等
    3 人間之勞動契約，另再由被告協宜公司予以僱用，已非屬
    單純之部門調職，且影響原告丙○○、原告丁○○、原告乙○○等3 人之工作年資及權益，揆諸上開說明，自應得原告
    丙○○、原告丁○○、原告乙○○等3 人之同意。然原告丙○○、原告丁○○、原告乙○○等3 人既表示不同意，被告
    菱格公司所為系爭調動公告之終止勞動契約行為，即非合法
    。故原告丙○○、原告丁○○、原告乙○○等3 人主張雇主
    即被告菱格公司有勞基法第14條第1 項第6 款「違反勞動契
    約，致損害勞動權益之虞」之事由，而不經預告，分別於知
    悉終止契約事由之日（95年4 月7 日）起30日內之95年4 月
    11日，各以存證信函對被告菱格公司表示終止契約，乃為有
    據。經被告菱格公司於95年4 月12日收受，有傳真查詢國內
    各類掛號郵件查單影本3 紙足稽，是原告丙○○、原告丁○○、原告乙○○等3 人與被告菱格公司間之勞動契約，均於
    95年4 月12日合法終止。
  (三)被告協宜公司將原告庚○○、甲○○、原告己○○從組裝部
    門調職至該公司塑膠成型部門，組裝部門工作時間為每日上
    午8 時起至下午17時止，而塑膠成型部門之工作內容為操作
    機台，其工作時間為2 班制，需輪班，日班為上午7 時至下
    午4 時，夜班為晚上7 時至凌晨4 時，24小時均需有人輪班
    ，故第1 班時間為上午7 時至晚上7 時，第2 班為晚上7 時
    至上午7 時等事實，業如前述，塑膠成型部之工作既須分早
    、晚兩班輪班，而與原告庚○○、甲○○、原告己○○3 人
    間勞動契約所約定之工作時間有所變更，且須輪早、晚班，
    揆諸上開說明，自應得原告庚○○、甲○○、原告己○○3
    人之同意，然其等均表不同意，被告協宜公司逕將之調動至
    塑膠成型部門，自屬違反勞動契約，致損害勞動權益之虞（
    勞基法第14條第1 項第6 款）。又「雇主不得使女工於午後
    10時至翌晨6 時之時間內工作。」、「女工因健康或其他正
    當理由，不能於午後10時至翌晨6 時之時間內工作者，雇主
    不得強制其工作。」，勞動基準法第49條第1 項本文、第3
    項定有明文。原告庚○○、甲○○、原告己○○3 人均為女
    性勞工，其等於被告協宜公司發布系爭調動公告前之徵詢時
    ，均已向被告協宜公司明確表示因照顧家庭因素之正當理由
    ，而不願夜間工作，然被告協宜公司仍未經原告庚○○、甲○○、原告己○○3 人之同意，逕行發布系爭調動公告，將
    其等調職至塑膠成型部門，顯已違反勞動基準法第49條第1
    項本文、第3 項規定。基此，原告庚○○、甲○○、原告己○○3 人主張被告協宜公司有違反勞基法第14條第1 項第6
    款之事由，不經預告，分別於知悉終止契約事由之日（95年
    4 月7 日）起30日內之95年4 月11日（原告庚○○、甲○○
    部分）、同年月13日（原告己○○部分），各以存證信函對
    被告協宜公司主張終止契約，乃為有據。並經被告協宜公司
    分別於95年4 月12日（原告庚○○、甲○○部分）、同年月
    14日收受（詳如附表一所示），則原告庚○○、甲○○、原
    告己○○3 人與被告協宜公司間之勞動契約，分別於如附表
    一所示之契約終止日（即95年4 月12日、同年月14日）合法
    終止。被告協宜公司雖辯稱成型作業員仍屬於原告應徵作業
    員之作業範圍，故不生調職問題等語，惟查被告協宜公司之
    求才廣告，不論係報紙廣告或網路廣告，均區分成型作業員
    與組裝作業員，且成型作業員（操作工）之工作內容，顯然
    與組裝作業員不同，此有被告協宜公司求才資料、求才求職
    廣告附卷足稽，是被告協宜公司上開所辯，並無可採。
  (四)至於被告協宜公司辯稱其系爭調動，係基於企業經營所必需
    ，符合內政部函釋之調動五原則等語，為原告否認。查，勞
    動基準法第施行細則第7 條第1 款規定，工作場所從事之工
    作有關事項應於勞動契約中由勞資雙方自行約定，故其變更
    亦應由雙方自行商議決定。如雇主確有調動勞工工作必要，
    應依下列原則辦理：(1)基於企業經營上所必需；(2)不得違反
    勞動契約；(3)對勞工薪資及其他勞動條件，未作不利之變更
    ；(4)調動後工作與原有工作性質為其體能及技術所可勝任；
    (5)調動工作地點過遠，雇主應予以必要之協助。此有內政部
    發布之（）台內勞字第328433號函釋1 件附卷可稽。被告
    協宜公司對原告庚○○、甲○○、原告己○○3 人所為之調
    職，已違反上開調動五原則中之「不得違反勞動契約」原則
    ，業如前述，故縱認其所稱系爭調動係因企業經營所必需為
    真，其該部分抗辯，亦洵無足取。
  (五)另被告協宜公司辯稱已承諾原告等調動至塑膠成型部後可毋
    庸輪班，勞動條件並未作不利之變更等語。查被告等係於「
    95 年4月13日下午」方電話通知原告等至被告公司召開協調
    會，業據原告等陳明於卷，復為被告當庭所不爭執，有本院
    96 年1月30日言詞辯論筆錄可稽。則上開協調會時間顯已在
    原告庚○○、甲○○（已死亡）已對被告協宜公司合法終止
    契約（同年月12日）之後，縱被告協宜公司於協調會中再為
    同意原告庚○○、甲○○調動至塑膠成型部門後毋庸共同輪
    班之意思表示，對於業已終止之原告庚○○、甲○○部分之
    勞動契約，已無生任何影響。另就原告己○○部分，其對被
    告協宜公司為終止契約意思表示之存證信函係於「95年4 月
    13日上午10時」寄發，於同年月14日送達被告，有原告己○○所提存證信函及傳真查詢國內各類掛號郵件查單影本各1
    紙足徵（見簡易庭卷第19頁、本院卷第46頁反面），然被告
    協宜公司於「95年4 月13日下午」方電話通知原告己○○至
    被告公司召開協調會（見本院96年1 月30日言詞辯論筆錄）
    ，斯時原告己○○終止契約之意思表示業已寄發出去，而原
    告己○○於當日下午之協調會當場亦未變更其原來終止契約
    之意思表示，因此，原告己○○與被告協宜公司間之勞動契
    約，於同年月14日存證信函到達被告協宜公司時，即已合法
    終止。被告該部分抗辯，亦非可採。
八、關於被告以勞動基準法第12條第1 項第6 款「無正當理由繼
    續曠工3 日」之規定，終止勞動契約是否合法乙節，查：
  (一)被告菱格公司對原告丁○○、乙○○、丙○○所為發布系爭
    調動公告，實係終止其與原告丁○○、乙○○、丙○○3 人
    間之勞動契約，另由被告協宜公司予以僱用，該等原告表示
    不同意，並已於95年4 月12日與被告菱格公司合法終止勞動
    契約等情，業如前述，則被告菱格公司於原告丁○○、乙○○、丙○○3 人合法終止契約後之「95年4 月13日」始寄發
    存證信函予該等原告，要求其等於同年4 月17日上午8 時參
    加教育訓練（見本院95年度重勞調字第28號卷第91至93頁）
    ，顯非合法。因此，被告菱格公司以原告丁○○、乙○○、
    丙○○3 人未參加教育訓練而無正當理由繼續曠工3 日為由
    ，主張不經預告終止契約，乃無理由。
  (二)原告庚○○、甲○○、己○○各與被告協宜公司間之勞動契
    約分別於95年4 月12日、95年4 月12日、95年4 月14日終止
    ，業如前述，則被告協宜公司於原告庚○○、甲○○合法終
    止契約後之「95年4 月13日」始寄發存證信函予原告庚○○
    、甲○○，要求其等於同年4 月17日上午8 時整參加教育訓
    練（見本院95年度重勞調字第28號卷第88、89頁之存證信函
    及回執影本各2 件），顯非合法。故被告協宜公司以原告庚○○、甲○○未參加教育訓練而無正當理由繼續曠工3 日為
    由，主張不經預告終止契約，亦無理由。另被告協宜公司於
    95年4 月14日寄發存證信函予原告己○○，要求其於同年月
    17日上午8 時參加教育訓練，惟該存證信函於95年4 月17日
    下午18時，始送達原告己○○（見本院卷第104 頁限時掛號
    執據、第101 頁回執等影本各1 件），送達時間顯已在教育
    訓練時間之後，是其該通知並非合法，原告己○○未到場參
    加教育訓練，非無正當理由，且原告己○○與被告協宜公司
    間之勞動契約業於95年4 月14日經原告己○○合法終止，已
    如前述，則被告協宜公司以原告己○○未參加教育訓練而無
    正當理由繼續曠工3 日為由，主張不經預告終止契約，亦屬
    無據。
九、勞工依勞基法第14條第1 項規定終止契約者，得請求雇主依
    下列規定發給資遣費：一在同一雇主之事業單位繼續工作，
    每滿1 年發給相當於1 個月平均工資之資遣費。二依前款計
    算之剩餘月數，或工作未滿1 年者，以比例計給之。未滿1
    個月者以1 個月計。」勞基法第14條第4 項、第17條分別定
    有明文。又同法第2 條第3 款規定：「工資：謂勞工因工作
    而獲得之報酬，包括工資、薪金及按計時、計日、計月、計
    件以現金或實物等方式給付之獎金、津貼及其他任何名義之
    經常性給與均屬之」。所謂經常性之給付，只要在一般情形
    下可以領得之給付即屬之。舉凡某種給與係屬工作上之報酬
    ，在制度上有經常性者，均得列入平均工資以之計算退休金
    ，有最高法院87年度台上字第2754號判例要旨可稽。本件原
    告等終止勞動契約既為合法，則其等依上開規定，請求被告
    給付資遣費，乃為正當。而原告6 人之平均工資，分別如附
    表二「平均工資欄」所示金額（計算基礎之內容則詳如附件
    所示），有原告所提薪資條影本36張、薪資入帳之存摺影本
    3 件足稽（見簡易庭卷第41至52頁），自堪足採。被告雖辯
    稱其中伙食津貼、加班全勤、職能加給等項目，屬恩惠性、
    勉勵性之給付，不應列入平均工資之計算等語，惟查，伙食
    津貼、加班全勤、職能加給項目，均屬勞工因工作而獲得之
    報酬，依上開規定，自屬工資，被告該部分抗辯，並非可採
    。原告等之年資及平均年資分別如附表二所示，其資遣費之
    計算，於適用勞退新制前，係以每滿1 年發給相當於1 個月
    平均工資之資遣費，未滿1 年之剩餘月數，以比例計給之，
    於適用勞退新制後，則以每滿1 年發給2 分之1 個月之平均
    工資，未滿1 年者，以比例計給，則原告各得請求之資遣費
    分別為：原告庚○○部分以7.22個月計算〔（6 ＋10/12 ）
    ＋（9 ＋12/30） ×1/ 12 ×1/2 ＝7.22，四捨五入算至小
    數點第2 位，下同〕，計191,742 元（7.22×26,557＝191,
    742 元以下四捨五入，下同）；甲○○部分以7.14個月計算
    〔（6 ＋9/12）＋（9 ＋12/30） ×1/12×1/2 ＝7.14〕，
    計197,942 元（7.14×27,723＝197,942） ；原告己○○部
    分以8.14個月計算〔（7 ＋9/12）＋（9 ＋14/30） ×1/
    12×1/2 ＝8.14〕，計274,163 元（8.14×33,681＝274,16
    3） ；原告丙○○部分以6.64個月計算〔（6 ＋3/12）＋（
    9 ＋12/30） ×1/12×1/2 ＝6.64〕，計135,808 元（6.64
    ×20,453＝135,808） ；原告丁○○部分以5.47個月計算〔
    （5 ＋1/12）＋（9 ＋12/30） ×1/12×1/2 ＝5.47〕，共
    計114,137 元（5.47×20,866＝114,137） ；原告乙○○部
    分以9.64個月計算〔（9 ＋3/12）＋（9 ＋12/30） ×1/ 1
    2 ×1/2 ＝9.64〕，計249,368 元（9.64×25,868＝249,36
    8） ，分別詳如附表二所示。則原告等此部分之請求，即屬
    可採；逾此金額之請求，則非有據。
十、原告主張依勞基法第18條之反面解釋，請求被告給付預告期
    間工資等語。然查，原告等各與被告等間之勞動契約係原告
    主張依勞基法第14條第1 項規定不經預告而終止契約，並無
    得請求雇主給付預告期間工資。故原告等請求被告協宜公司
    應分別給付原告庚○○26,557元、原告子○○、壬○○、癸○○、辛○○27,723元、原告己○○33,681元之預告期間工
    資；及請求被告菱格公司應分別給付原告丙○○20,453元、
    原告丁○○20,866元、原告乙○○25,868元之預告期間工資
    ，均非正當。
十一、「特別休假因年度終結或終止契約而未休者，其應休未休
      之日數，雇主應發給工資」，勞動基準法施行細則第24條
      第3款著有規定。勞工之特別休假應在勞動契約有效期間
      為之，惟勞動契約之終止，如係可歸責於僱主之原因時，
      僱主應發給未休完特別休假日數之工資。本件原告等終止
      勞動契約之原因，係因被告等違反勞動契約，將勞動條件
      為不利益之變更，已如前述，屬可歸責於被告之事由，則
      原告於勞動契約終止時，特別休假應休而未休之日數，被
      告自應依上開規定發給未休日數工資。甲○○、原告丙○○、丁○○、乙○○之特別休假未休日數分別為8 天、1
      天、9 天、7 天，為被告不爭執，則渠等得請求之特別休
      假未休之工資各為7,393 元（27,723×8/30＝7,393 ，元
      以下四捨五入，下同）、682 元（20,453×1/30＝682）
      、6,260 元（20,866×9/30＝6,260） 、6,036 元（25,8
       68 ×7/30＝6,036） 。故原告子○○、壬○○、癸○○
      、辛○○得請求被告協宜公司給付7,393 元、原告丙○○
      得請求被告菱格公司給付682 元、原告丁○○得請求被告
      菱格公司給付6,260 元、原告乙○○得請求被告菱格公司
      給付6,036元。
十二、基上，原告庚○○得請求之金額為191,742 元；原告子○○、壬○○、癸○○、辛○○得請求金額為205,335 元（
      197,942+7,393= 205,335）；原告己○○得請求之金額為
      274,163 元；原告丙○○得請求之金額為136,490 元（13
      5,808+682=136,490） ；原告丁○○得請求之金額為120,
      397 元（114,137+6,260=120,397） ；原告乙○○得請求
      之金額為255,404 元（249,368+6,036=255,404） 。
十三、按給付無確定期限者，債務人於債權人得請求給付時，經
      其催告而未為給付，自受催告時起，負遲延責任；其經債
      權人起訴而送達訴狀者，與催告有同一之效力；遲延之債
      務，以支付金錢為標的者，債權人得請求依法定利率計算
      之遲延利息；應付利息之債務，其利率未經約定，亦無法
      律可據者，週年利率為5% ，民法第229 條第2 項、第233
      條第1 項前段、第203 條分別定有明文。是原告等主張以
      本件起訴狀繕本送達被告之翌日（均為95年6 月13日）起
      ，按年息5%計算法定遲延利息，於法並無不合。
十四、綜上，原告基於上開勞基法規定，原告庚○○請求被告協
      宜公司應給付191,742 元；原告子○○、壬○○、癸○○
      、辛○○請求被告協宜公司應給付205,335 元；原告己○○請求被告協宜公司應給付274,163 元；原告丙○○請求
      被告菱格公司應給付136,490 元；原告丁○○請求被告菱
      格公司應給付120,397 元；原告乙○○請求被告菱格公司
      應給付255,404 元，及均自起訴狀繕本送達翌日（均95年
      6 月13日）起至清償日止，按年息5%計算法定遲延利息，
      為有理由，應予准許；逾此部分之請求，則屬無據，應予
      駁回。
十五、本件原告勝訴部分，兩造分別陳明願供擔保請准宣告假執
      行或免為假執行，核無不合，爰分別酌定相當金額宣告之
      。至於原告敗訴部分，其假執行之聲請失所依據，併予駁
      回。
十六、本件事證已臻明確，兩造其餘主張、攻擊防禦方法及所提
      證據，經審酌後認於本判決結果不生影響，爰不一一論述
      ，附此敘明。
十七、訴訟費用負擔之依據：民事訴訟法第79條。
中　　華　　民　　國　　96　　年　　4 　　月　　26　　日
                  民事第一庭  法　官　陳翠琪
以上正本係照原本作成
如對本判決上訴，須於判決送達後20日內向本院提出上訴狀
中　　華　　民　　國　　96　　年　　4 　　月　　27　　日
                  　　　　　　書記官　李瑞芝
附表一：
┌───┬─────┬──────┬──────┬───────┐
│      │ 任職公司 │  到職日期  │契約終止日（│ 年  資       │
│      │          │            │存證信函送達│              │
│      │          │            │被告之日）  │              │
├───┼─────┼──────┼──────┼───────┤
│庚○○│ 協宜公司 │87年 9月22日│95年4月12日 │7年6月22天    │
├───┼─────┼──────┼──────┼───────┤
│甲○○│ 協宜公司 │87年10月 6日│95年4月12日 │7年6月8天     │
├───┼─────┼──────┼──────┼───────┤
│己○○│ 協宜公司 │86年10月20日│95年4月14日 │8年6月25天    │
├───┼─────┼──────┼──────┼───────┤
│丙○○│ 菱格公司 │88年 4月20日│95年4月12日 │6年11月23天   │
├───┼─────┼──────┼──────┼───────┤
│丁○○│ 菱格公司 │89年 6月28日│95年4月12日 │5年9月15天    │
├───┼─────┼──────┼──────┼───────┤
│乙○○│ 菱格公司 │85年 4月26日│95年4月12日 │9年11月18天   │
└───┴─────┴──────┴──────┴───────┘
附表二：
┌───┬──────┬──────┬─────┬─────┐
│      │適用勞退新制│適用勞退新制│ 平均工資 │  資遣費  │
│      │前之工作年資│後之工作年資│          │          │
│      │（94年6月30 │（94年7月1日│          │          │
│      │日之前）    │之後）      │          │          │
├───┼──────┼──────┼─────┼─────┤
│庚○○│   6年10月  │   9月12天  │ 26,557元 │ 191,742元│
├───┼──────┼──────┼─────┼─────┤
│甲○○│   6年 9月  │   9月12天  │ 27,723元 │ 197,942元│
├───┼──────┼──────┼─────┼─────┤
│己○○│   7年 9月  │   9月14天  │ 33,681元 │ 274,163元│
├───┼──────┼──────┼─────┼─────┤
│丙○○│   6年 3月  │   9月12天  │ 20,453元 │ 135,808元│
├───┼──────┼──────┼─────┼─────┤
│丁○○│   5年 1月  │   9月12天  │ 20,866元 │ 114,137元│
├───┼──────┼──────┼─────┼─────┤
│乙○○│   9年 3月  │   9月12天  │ 25,868元 │ 249,368元│
└───┴──────┴──────┴─────┴─────┘
